最高法院刑事判決　　　　　　　　九十六年度台上字第四○號
上　訴　人　甲○○
　　　　　　　　　　37巷21號
上列上訴人因違反著作權法案件，不服台灣高等法院中華民國九
十五年九月五日第二審更審判決（九十五年度上更(一)字第三九一
號，起訴案號：台灣桃園地方法院檢察署九十二年度偵字第四五
四二號），提起上訴，本院判決如下：
    主  文
上訴駁回。
    理  由
按刑事訴訟法第三百七十七條規定，上訴於第三審法院，非以判
決違背法令為理由，不得為之。是提起第三審上訴，應以原判決
違背法令為理由，係屬法定要件。如果上訴理由狀並未依據卷內
訴訟資料，具體指摘原判決不適用何種法則或如何適用不當，或
所指摘原判決違法情事，顯與法律規定得為第三審上訴理由之違
法情形，不相適合時，均應認其上訴為違背法律上之程式，予以
駁回。本件上訴人甲○○上訴意旨略稱：原判決事實認定，已判
刑確定目前通緝中之徐世卿，於民國九十一年十一月間僱用上訴
人為店員，負責依據客人挑選之編號、名稱，至倉庫內取片（指
拿取違反著作權法之光碟片）交予店長即已判刑確定目前通緝中
之蘇方東為客人結帳。上訴人明知渠等所販賣之光碟片，係該店
之負責人徐世卿大批販入，違反著作權法之盜版光碟片，而仍共
謀販賣，並由上訴人及綽號「阿良」者取片，交予蘇方東販賣給
顧客。依其理由之說明，係以：上訴人於第一審法院行準備程序
時，對於檢察官所提出之證據，包括徐世卿、蘇方東在警詢時之
陳述，表示「沒有意見」，因認徐世卿、蘇方東於審判外之陳述
，得為證據。然查，徐世卿經原審採為證據之審判外陳述為：「
我負責公司內販賣銷售遊戲盜版……光碟片，再由我店員甲○○
去倉庫取貨」等語。而上訴人欲傳訊徐世卿之目的，即要其具體
、明確表達上訴人拿取何片？如何拿取？而非泛論式之回答。亦
即上訴人認為徐世卿於警詢時之前揭證述，尚不明確，不足以證
明上訴人為共犯云云。
惟查：上訴第三審法院之案件，是否以判決違背法令為上訴理由
，應就上訴人之上訴理由書狀加以審查。至原判決究有無違法，
與上訴是否以違法為理由為兩事（本院七十一年台上字第七七二
八號判例參照）。原判決綜合全案卷證資料，本於事實審法院之
推理作用，認定上訴人有其事實欄所載之違反著作權法、商標法
犯行，因而撤銷第一審關於上訴人部分之判決，依行為時法並依
想像競合犯，從一重改判論處上訴人共同以明知為侵害著作權之
物，意圖營利而交付之方法侵害他人之著作權為常業罪刑，已詳
細說明其所憑之證據及認定之理由（按上訴人行為後，著作權法
雖經數次修正並已刪除常業犯之規定，但本件以行為時之法律有
利於行為人；另違反商標法部分詳後述）。對於上訴人所為之辯
解，併已敘明：共犯徐世卿、蘇方東於判刑確定後均未到案執行
，分別經台灣桃園地方法院檢察署發布通緝中（見原審更(一)卷第
六十三頁背面、第八十頁背面），徐世卿且於九十三年五月二十
一日出境後，即未再入境，經傳拘無著，致無法傳喚；且上訴人
於第一審法院調查證據時，明知檢察官提出徐世卿在警詢時之供
述為證據，上訴人仍表示「沒有意見」。依刑事訴訟法第一百五
十九條之三第三款、第一百五十九條之五第二項規定，徐世卿在
警詢時之供述，經證明具有可信之特別情況，且為證明犯罪事實
之存否所必要；及審酌該言詞陳述作成時之情況，認為適當，得
採為上訴人犯罪之證據等情綦詳（見原判決第五頁第三行至第六
頁第五行）。上訴意旨對於原判決所為前揭論斷，並未依據卷內
資料，具體指摘有何違背法令情形。且查：上訴人於警詢時已承
認：知道該店在販賣盜版遊戲光碟，扣案之盜版光碟片，準備販
賣給顧客。於第一審法院亦承認：伊負責到倉庫取貨，徐世卿指
示伊擔任跑片，就是到倉庫拿片子。嗣於原審仍供述：店長（蘇
方東）在看店，不會自己去取片，均是叫伊去取片（見原判決第
十頁第十六行至第二十五行；偵查卷第十四頁、第一審卷第二宗
第十四頁、原審更(一)卷第一三五頁）。況扣案如原判決附表（下
稱附表）二所示之盜版光碟片為三十三片；附表三所示之盜版光
碟片為一四八二一片；附表四所示之盜版光碟片為三十片；附表
五所示之盜版光碟片為一○一五七片；附表六所示之盜版光碟片
為五四七片，合計達二萬五千五百餘片，足見上訴人知悉所販賣
之光碟片係違反著作權法之盜版光碟，且與徐世卿、蘇方東及綽
號「阿良」者，就本件犯行，有犯意之聯絡及行為之分擔。上訴
意旨，指稱本件尚不足以證明其為共犯云云，係以自己之說詞，
任意指摘。又徐世卿經判刑確定後未到案執行，且於九十三年五
月二十一日出境後，即未再入境，經傳拘無著，業經台灣桃園地
方法院檢察署發布通緝中，無法傳喚，已見前述。上訴人於原審
亦未請求再傳訊徐世卿，原審於審判期日問「有無證據請求調查
」？上訴人及其選任辯護人猶均答稱「沒有」（見原審更(一)卷第
一三五頁背面）。其待上訴本院後，始稱「欲傳訊徐世卿」云云
，並非依據卷內資料執為指摘，亦非適法之第三審上訴理由。上
訴意旨，關於違反著作權法部分所為所指摘，顯與法律規定得為
第三審上訴理由之違法情形，不相適合。其上訴違背法律上之程
式，應予駁回。又裁判上一罪案件之重罪得提起第三審上訴，其
輕罪部分雖不得上訴，依審判不可分原則，第三審法院亦應併予
審判，但以重罪部分之上訴合法為前提，如該上訴為不合法，第
三審法院既應從程序上予以駁回，而無從為實體上判決，對於輕
罪部分自無從適用審判不可分原則，併為實體上審判。按刑事訴
訟法第三百七十六條所列各罪之案件，經第二審判決者，不得上
訴於第三審法院，為該法條所明定。本件上訴人被訴違反商標法
部分，原審係論以行為時商標法第六十三條之罪，並認與違反著
作權法部分有想像競合犯裁判上一罪關係，從一重依違反著作權
法罪處斷。而行為時商標法第六十三條之罪，核屬刑事訴訟法第
三百七十六條第一款之案件，依上開說明，既經第二審判決，自
不得上訴於第三審法院。本件違反著作權法部分之上訴為不合法
，無從為實體上審理，已如前述，則對於輕罪之違反商標法部分
，自無從適用審判不可分原則，併為實體上審判，亦應從程序上
予以駁回。
據上論結，應依刑事訴訟法第三百九十五條前段，判決如主文。
中　　華　　民　　國　九十六　年　　一　　月　　四　　日
                      最高法院刑事第十一庭
                          審判長法官  謝　俊　雄
                                法官  陳　世　雄
                                法官  魏　新　和
                                法官  吳　信　銘
                                法官  徐　文　亮
      本件正本證明與原本無異
                                      書  記  官
中　　華　　民　　國　九十六　年　　一　　月　　八　　日
                                                  Ａ
